臺灣雲林地方法院刑事判決　　　　　　　 100年度易字第99號
公　訴　人　臺灣雲林地方法院檢察署檢察官
被　　　告　吳文穗
　　　　　　吳偉晟
　　　　　　　　　　（現於法務部矯正署雲林看守所觀察、勒
上列被告等因竊盜案件，經檢察官提起公訴（99年度少連偵字第
17號），嗣因被告等就被訴事實為有罪之陳述，經本院依簡式審
判程序審理，本院判決如下:
    主  文
吳文穗共同犯攜帶兇器竊盜罪，處有期徒刑陸月，如易科罰金，
以新臺幣壹仟元折算壹日。扣案如附表二所示之物，均沒收之。
吳偉晟共同犯攜帶兇器竊盜罪，處有期徒刑陸月，如易科罰金，
以新臺幣壹仟元折算壹日。扣案如附表二所示之物，均沒收之。
    事  實
一、吳文穗、吳偉晟與真實姓名年籍均不詳自稱「林投」之成年
    男子共同基於意圖為自己不法所有之犯意聯絡，由「林投」
    於民國99年5 月20日，前往雲林縣北港鎮「源昌氧氣行」，
    以新臺幣（下同）6,100 元之代價，向不知情之張芳音租得
    如附表一編號1 至2 所示之氧氣鋼瓶及乙炔鋼瓶各1 支後交
    付與吳文穗，吳文穗復於同年6 月4 日20時許，以自備之手
    推車裝載附表一編號1 至2 所示之氧氣鋼瓶及乙炔鋼瓶各1
    支、附表二編號1 至2 所示之氧氣、乙炔開關容量表2 個、
    連接管2 條及客觀上足供為兇器如附表二編號3 至9 使用之
    乙炔切割器2 支、長鐵撬2 支、短鐵撬1 支、活動板手1 支
    、鐵鎚2 支、鑿子1 支及吊猴1 組等物至位於同縣四湖鄉○
    ○段740 地號之土地，與乘坐由少年吳○佑（姓名、年籍詳
    卷，所涉幫助竊盜部分，另案由本院少年法庭審理中）所騎
    乘之車牌號碼SZN-539 號（起訴書誤載SNZ-539 號）輕型機
    車到場之吳偉晟會合後，先由吳文穗持長短鐵撬在臺灣糖業
    股份有限公司（下稱台糖公司）所有並舖設載運甘蔗之火車
    鐵軌下方鑿洞，吳偉晟再持乙炔切割器將鐵軌分段切割而竊
    取之。嗣於同日20時25分許，經警據報後前往上址處理，吳
    文穗、吳偉晟2 人見警前來旋分別逃離現場，遺留上揭手推
    車1 輛、附表一及二所示之物及業經吳偉晟切割成數小段之
    火車鐵軌約200 公尺（價值約6 萬元）等物為警扣得，並依
    吳承佑所停放在現場之機車牌號，始循線查悉上情。
二、案經雲林警察局臺西分局報請臺灣雲林地方法院檢察署檢察
    官偵查起訴。
    理  由
一、按本件被告2 人所犯係死刑、無期徒刑、最輕本刑為3 年以
    上有期徒刑以外之罪，其於準備程序就被訴事實為有罪之陳
    述，經本院告知簡式審判程序之旨，並聽取其與公訴人意見
    後，認無不得或不宜改依簡式審判程序進行之處，爰依刑事
    訴訟法第273 條之1 第1 項，裁定本件改行簡式審判程序，
    合先敘明。
二、上開犯罪事實，業經吳文穗、吳偉晟均坦承不諱，核與證人
    即台糖公司技術人員廖春景、證人張芳音、吳○佑於警詢及
    偵查中之證述之情節大致相符，並偵查報告、雲林縣警察局
    臺西分局四湖分駐所受理各類案件報案紀錄、扣押物品目錄
    表、贓證物責付保管收據、「源昌氧氣行」之租賃鋼瓶記錄
    表及現場查證照片等附卷可稽，復有扣案如附表一及二所示
    之物可憑。足認被告2 人之自白核與事實相符，應可採信。
    故本件事證明確，應依法論科。又按竊盜罪既遂與未遂之區
    別，應以所竊之物已否移入自己實力支配之下為標準，若已
    將他人財物移歸自己所持，即應成立竊盜既遂罪。又「上訴
    人所竊之樹木，既經砍伐倒地，不得謂非已移入於自己實力
    支配之下，其竊盜行為即已完成，自難因其贓木尚未搬離現
    場，而謂為竊盜未遂。」「按竊取行為是否既遂，應以其已
    否將被竊標的物移入自己實力支配之下為區別之標準，而非
    以是否已搬運上車或已移出室外為斷。」（最高法院49年臺
    上字第939 號判例及76年臺上字第3530號判決要旨參照）。
    本件被告吳偉晟持乙炔切割器已將鐵軌分段切割等情，業經
    被告2 人坦承不諱（見警卷第3 頁、第12頁；偵卷第16頁）
    ，核與證人廖春景於警詢證述之情節相符（見警卷第19頁）
    ，復有照片附卷可憑（見警卷第48頁），雖該鐵軌，尚未經
    被告2 人搬離，惟既將鐵軌切割，即已破壞台糖公司對該鐵
    軌有之支配關係，而已移置於被告2 人實力支配之下，其竊
    盜行為即已既遂，揆諸上開說明，自難因渠等尚未將鐵軌搬
    離至機車上，而謂為竊盜未遂。縱渠等事後因見警前來旋分
    別逃離，而將鐵軌留在現場，仍無礙此部分行既遂之認定，
    併此敘明。
三、論罪科刑：
(一)、被告2 人行為後，刑法第321 條之規定業於100 年1 月26日
    修正公布，自100 年1 月28日起生效。修正後之本條規定除
    擴大第1 項第6 款之適用範圍外，將法定刑由原本之「6 月
    以上5 年以下有期徒刑」修正為「6 月以上5 年以下有期徒
    刑，得併科新臺幣10萬元以下罰金」。是修正後之規定對被
    告並非較有利，依照刑法第2 條第1 項前段為「從舊從輕」
    之比較後，本案應適用修正前（即行為時）之規定論處。
(二)、按刑法第321 條第1 項第3 款之攜帶兇器竊盜罪，係以行為
    人攜帶兇器竊盜為其加重條件，此所謂兇器，其種類並無限
    制，凡客觀上足對人之生命、身體、安全構成威脅，具有危
    險性之兇器均屬之，且祇須行竊時攜帶此種具有危險性之兇
    器為已足，並不以攜帶之初有行兇之意圖為必要。經查，被
    告2 人攜帶乙炔切割器進而持以切割燒開上開屬金屬材質，
    有上開鐵軌受乙炔切割器燒開照片2 張在卷可參（見警卷第
    48頁），是此等乙炔切割器極易用以傷人；又扣案如附表二
    編號4 至9 使用之長鐵撬2 支、短鐵撬1 支、活動板手1 支
    、鐵鎚2 支、鑿子1 支及吊猴1 組均為鐵製物品，有照片附
    卷可稽（見警卷第45頁至47頁），是被告2 人持以行竊之如
    附表二編號3 至9 使用之乙炔切割器2 支、長鐵撬2 支、短
    鐵撬1 支、活動板手1 支、鐵鎚2 支、鑿子1 支及吊猴1 組
    ，若持之對人攻擊，客觀上足對人之生命、身體、安全構成
    威脅，具有危險性，可供兇器使用，屬刑法第321 條第1 項
    第3 款所稱之兇器無誤。核被告2 人所為，均係犯刑法第32
    1 條第1 項第3 款之攜帶兇器竊盜罪。按刑法分則或刑法特
    別法中規定之結夥2 人或3 人以上之犯罪，應以在場共同實
    施或在場參與分擔實施犯罪之人為限，不包括同謀共同正犯
    在內。司法院大法官會議釋字第109 號解釋「以自己共同犯
    罪之意思，事先同謀，而由其中一部分之人實施犯罪之行為
    者，均為共同正犯」之意旨，雖明示將「同謀共同正犯」與
    「實施共同正犯」併包括於刑法總則第28條之「正犯」之中
    ，但此與規定於刑法分則或刑法特別法中之結夥犯罪，其態
    樣並非一致（最高法院76年臺上字第7210號判例意旨參照）
    。查被告吳文穗、吳偉晟雖與不詳年籍之成年男子「林投」
    共同謀議本案，然於行竊當時，僅被告吳文穗、吳偉晟在現
    場，業經被告吳文穗、吳偉晟分別於警詢中供述明確（見警
    卷第3 頁、第12頁），此外並無其他證據足資證明被告吳文
    穗、吳偉晟著手行竊之時，「林投」亦於行竊現場，自難遽
    認「林投」有在行竊現場分擔實施犯罪之行為，揆諸上開說
    明，自與刑法第321 條第1 項第4 款所指之結夥3 人加重竊
    盜罪有間，不應論以該罪名，公訴意旨認被告3 人所犯係刑
    法第321 條第1 項第4 款之結夥3 人加重竊盜罪，容有誤會
    ，而公訴人就此部分，業已當庭更正（見本院卷第20頁背面
    ），併此敘明。按成年人教唆、幫助或利用兒童及少年犯罪
    或與之共同實施犯罪或故意對其犯罪者，加重其刑至二分之
    一，兒童及少年福利法第70條第1 項前段固定有明文。但被
    告吳偉晟於本件係由少年吳○佑騎乘之車號SZN-539 號輕機
    車到場，進而為前揭竊取鐵軌犯行，是被告吳偉晟係被動受
    幫助者，與上開加重其刑要件自有未合，應併敘明之。
(三)、被告2 人與「林投」就上開竊盜犯行，有犯意聯絡與行為分
    擔，應依刑法第28條之規定，論以共同正犯。
(四)、爰審酌被告2 人不思以正當方式取得財物，竟貪圖私慾，持
    兇器竊取財物，對於他人之財產安全及社會治安之維護，危
    害甚鉅，惡行非輕；惟念及被告2 人犯罪後坦承犯行、其犯
    罪動機、手段等一切情狀，並參酌公訴人求刑之意見，分別
    量處如主文所示之刑。又本案扣案如附表二編號1 至9 之氧
    氣、乙炔開關容量表2 個、氧氣、乙炔連接管2 條、乙炔切
    割器2 支、長鐵撬2 支、短鐵撬1 支、活動板手1 支、鐵鎚
    2 支、鑿子1 支及吊猴1 組，係被告吳文穗所有，供其等為
    本件犯行所用之物，業經被告2 人供承無訛（見警卷第4 頁
    、第12頁；本院卷第20頁背面），均依刑法第38條第1 項第
    2 款之規定，併予宣告沒收之；至扣案如附表一編號1 至2
    所示之氧氣鋼瓶及乙炔鋼瓶各1 支，雖供被告吳文穗、吳偉
    晟為本件犯罪所用，但非被告吳文穗、吳偉晟所有，係證人
    張金鐘所有，業經證人張金鐘於警詢中供述明確，並經證人
    張金鐘領回，有贓物責付保管收據附卷可參（見警卷第57頁
    ），爰不另為沒收之諭知，附此敘明。
據上論斷，應依刑事訴訟法第273 之1 第1 項、第299 條第1 項
前段，刑法第2 條第1項 前段、第28條、第321 條第1 項第3 款
（修正前）、第41條第1 項前段，第38第1 項第2 款，判決如主
文。
本案經檢察官陳宜君到庭執行職務。
中　　華　　民　　國　 100　　年　　3 　　月　　29　　日
                  刑事第二庭  法  官  文昌
以上正本證明與原本無異。
如不服本判決應於收受判決後10日內向本院提出上訴書狀，並應
敘述具體理由；其未敘述上訴理由者，應於上訴期間屆滿後20日
內向本院補提理由書（均須按他造當事人之人數附繕本）。「切
勿逕送上級法院」。
                              書記官　張簡純靜
中　　華　　民　　國　 100　　年　　3 　　月　　29　　日
附錄本案論罪科刑法條全文：
中華民國刑法第321 條：
犯竊盜罪而有左列情形之一者，處6 月以上、5 年以下有期徒刑
：
一  於夜間侵入住宅或有人居住之建築物、船艦或隱匿其內而犯
    之者。
二  毀越門扇、牆垣或其他安全設備而犯之者。
三  攜帶兇器而犯之者。
四  結夥三人以上而犯之者。
五  乘火災、水災或其他災害之際而犯之者。
六  在車站或埠頭而犯之者。
前項之未遂犯罰之。
附表一：
┌──┬─────────┐
│編號│名稱              │
├──┼─────────┤
│1   │氧氣鋼瓶1 支      │
├──┼─────────┤
│2   │乙炔鋼瓶1 支      │
└──┴─────────┘
附表二：
┌──┬────────────┐
│編號│名稱                    │
│    │                        │
├──┼────────────┤
│1   │氧氣、乙炔開關容量表2 個│
├──┼────────────┤
│2   │氧氣、乙炔連接管2 條    │
├──┼────────────┤
│3   │乙炔切割器2 支          │
├──┼────────────┤
│4   │長鐵撬2 支              │
├──┼────────────┤
│5   │短鐵撬1 支              │
├──┼────────────┤
│6   │活動板手1 支            │
├──┼────────────┤
│7   │鐵鎚2 支                │
├──┼────────────┤
│8   │鑿子1 支                │
├──┼────────────┤
│9   │吊猴1 組                │
└──┴────────────┘
